臺灣板橋地方法院刑事判決　　　　　　　96年度訴字第2679號
公　訴　人　臺灣板橋地方法院檢察署檢察官
被　　　告　甲○○
　　　　　　　　　　現因另案羈押於臺灣臺北看守所
上列被告因違反毒品危害防制條例案件，經檢察官提起公訴（96
年度毒偵字第4068號），本院裁定改依簡式審判程序審理，判決
如下：
    主  文
甲○○施用第一級毒品，累犯，處有期徒刑壹年壹月。
    事  實
一、甲○○前因施用毒品案件，經本院以92年度毒聲字第1634號
    裁定令入勒戒處所施以觀察、勒戒後，認有繼續施用毒品之
    傾向，復經本院以92年度毒聲字第3046號裁定令入戒治處所
    施以強制戒治，迄於民國93年4 月5 日停止戒治釋放出所；
    另因違反肅清煙毒條例、槍砲彈藥刀械管制條例及妨害自由
    等案件，經法院分別判處有期徒刑6 月、1 年6 月、及6 月
    確定，嗣經裁定應執行有期徒刑2 年3 月確定，甫於95年6
    月26日縮刑滿執行完畢（再犯本罪構成累犯）。詎甲○○仍
    不知悔改，復於前揭強制戒治完畢釋放後5 年內，復基於施
    用第一級毒品海洛因及第二級毒品甲基安非他命之犯意，於
    96年5 月23日下午5 時15分前之當日某時，在其位於臺北縣
    三峽鎮○○路○ 段370 巷號家中，以將海洛因及甲基安非他
    命一同置入吸食器燒烤產生煙霧吸食之方式一併施用第一級
    毒品海洛因及第二級毒品甲基安非他命1 次。嗣於96年5 月
    23 日 下午5 時15分許，為警在其位於臺北縣三峽鎮○○路
    ○ 段37 0巷5 號住所內查獲採尿送驗後，始悉上情。
二、案經臺北縣政府警察局三峽分局報請臺灣板橋地方法院檢察
    署檢察官偵查起訴，本院於準備程序進行中，被告就被訴事
    實為有罪之陳述，經告知簡式審判程序之旨，並聽取公訴人
    、被告之意見後，由本院合議庭裁定由受命法官獨任進行簡
    式審判程序。
    理  由
一、訊據被告甲○○就其前開施用第一級毒品海洛因及第二級毒
    品甲基安非他命之犯行均坦白承認，且其於96年5 月23日經
    警採集尿液送驗結果，係呈海洛因代謝物鴉片類及甲基安非
    他命類陽性反應等情，有台灣檢驗科技股份有限公司濫用藥
    物尿液檢驗報告（報告編號：CH/2007/60062） 及台北縣政
    府警察局三峽分局查獲毒品防制條例案姓名對照表各1 份附
    卷可按（見96年度毒偵字第4068號卷第13、38頁）。自堪認
    被告前開自白應與事實相符；又被告有如事實欄所載之毒品
    執行前科，有臺灣高等法院被告前案紀錄表1 份附卷可按。
    是被告於強制戒治執行完畢釋放後，5 年內再犯本件施用第
    一級、第二級毒品之罪，事證明確，其犯行堪予認定。
二、再者，依刑法第56條修正理由之說明，謂「對連續犯同一罪
    名之罪者，均適用連續犯之規定論處，不無鼓勵犯罪之嫌，
    亦使國家刑罰權之行使發生不合理之現象。」「基於連續犯
    原為數罪之本質及刑罰公平原則之考量，爰刪除有關連續犯
    之規定」等語，即係將本應各自獨立評價之數罪，回歸本來
    就應賦予複數法律效果之原貌。因此，就刑法修正施行後多
    次施用毒品之犯行，採一罪一罰，始符合立法本旨。於刑法
    修正施行前連續施用毒品部分，應依刑法第2 條第1 項之規
    定，適用修正前連續犯之規定論以一罪；刑法修正施行後之
    多次施用犯行，除符合傳統典型接續犯之要件外，則應一罪
    一罰，再就刑法修正施行後之數罪，與修正前依連續犯規定
    所論之一罪，數罪併罰，合併定共應執行之刑。又事實審法
    院於定應執行之刑時，應視各案情節之輕重「合併減輕」而
    為妥適之栽量，不致發生刑罰過重之不合理現象。又所謂「
    集合犯」係指立法者所制定之犯罪構成要件中，本即預定有
    數個同種類行為而反覆實行之犯罪而言。故是否集合犯之判
    斷，客觀上，自應斟酌法律規範之本來意涵、實現該犯罪目
    的之必要手段、社會生活經驗中該犯罪必然反覆實行之常態
    及社會通念等；主觀上，則視其反覆實施之行為是否出於行
    為人之一個犯意，並秉持刑罰公平原則，加以判斷之。稽以
    行為人施用毒品之原因，不一而足，其多次施用毒品之行為
    ，未必皆出於行為人之一個犯意決定；且觀諸毒品危害防制
    條例第10條第1 項、第2 項施用毒品罪之構成要件文義衡之
    ，實無從認定立法者本即預定該犯罪之本質，必有數個同種
    類行為而反覆實行之集合犯行，故上開施用毒品罪，應非集
    合犯之罪。又行為人各次施用毒品之行為，均係為滿足各該
    次之毒癮，於滿足毒癮後，該次行為即已完成；是各次均為
    各自獨立之行為，各具獨立性，其前後次施用毒品行為間，
    自無密切不可分之關係，各自獨立構成同一施用毒品罪責，
    顯然不合接續犯之構成要件（最高法院96年度第9 次刑庭會
    議決議參照）。是本件被告辯稱其前後多次於不同日期為警
    查獲之施用毒品犯行，應成立集合犯論以一罪，而請求一併
    審理云云，顯然於法不合，附此敘明。
三、查海洛因、甲基安非他命分別為毒品危害防制條例第2 條第
    2 項第1 款、第2 款所列之第一級毒品、第二級毒品，不得
    非法持有、施用，是核被告甲○○所為係犯同條例第10條第
    1 項、第2 項之施用第一級、第二級毒品罪。其於施用前持
    有毒品之行為，應為其施用毒品之犯行所吸收，不另論罪。
    其以一施用行為併同施用第一級毒品海洛因及第二級毒品甲
    基安非他命，為想像競合犯，應依刑法第55條之規定論以一
    較重之施用第一級毒品罪；檢察官起訴意旨認應分論併罰，
    容有誤會。查被告有如事實欄所示之犯罪科刑執行前科，有
    臺灣高等法院被告前案紀錄表1 份附卷可按，其於受有期徒
    刑執行完畢後，5 年內再故意犯本件有期徒刑以上之罪，為
    累犯，應依法加重其刑。爰審酌被告前因施用毒品經送觀察
    勒戒及強制戒治，理應深知施用毒品係違法之行為，竟不思
    戒除毒癮，改過自新，又為本件施用第一級毒品海洛因及第
    二級毒品甲基安非他命之犯行，所為殊非可取，非但傷害自
    己身心健康，並造成社會問題；惟考量被告犯後已經坦承犯
    行，態度良好等一切情狀，量處如主文所示之刑，以資懲儆
    。至扣案之注射針筒1 支、殘渣袋1 個及食鹽水空袋1 個，
    被告否認係其所有，辯稱上開物品均係其友人「阿呆」所有
    施用毒品之物，而該「阿呆」於本件員警查緝時自後門逃走
    ，並未到案等語，本院亦查無任何積極證據足資證明上開扣
    案物品確實為被告所有，或與被告本件施用毒品犯行有何關
    聯性，爰均不宣告沒收或沒收銷燬。
據上論斷，應依刑事訴訟法第273 條之1 第1 項、第299 條第1
項前段，毒品危害防制條例第10條第1 項、第2 項，刑法第11條
前段、第47條第1 項、第55條，判決如主文。
本案經檢察官張誌洋到庭執行職務。
中　　華　　民　　國　　96　　年　　10　　月　　12　　日
                刑事第十三庭    法　官  許映鈞
以上正本證明與原本無異
如不服本判決應於送達後10日內向本院提出上訴狀
                                書記官　范煥堂
中　　華　　民　　國　　96　　年　　10　　月　　12　　日
附錄本案所犯法條全文
毒品危害防制條例第10條
施用第一級毒品者，處6月以上5年以下有期徒刑。
施用第二級毒品者，處3年以下有期徒刑。
